【裁判字號】    97,交易,515
【裁判日期】    971216
【裁判案由】    過失傷害
【裁判全文】
臺灣臺北地方法院刑事判決             97年度交易字第515號
公  訴  人  臺灣臺北地方法院檢察署檢察官
被      告  乙○○
選任辯護人  龔君彥律師
上列被告因過失傷害案件，經檢察官提起公訴（97年度調偵字第
772 號），本院判決如下：
    主  文
乙○○因過失傷害人，處有期徒刑肆月，如易科罰金，以新臺幣
壹仟元折算壹日。
    事  實
一、乙○○於民國97年3 月28日下午3 時12分許，駕駛車牌號碼
    CQ-4263 號自用小客車，沿臺北市○○區○○路由南往北方
    向行駛，行經臺北市○○區○○路與南京東路口，欲左轉往
    西方向駛入南京東路時，遇有丙○○在該路口西側約15公尺
    處、由北往南方向、沿行人穿越道穿越南京東路，乙○○本
    應注意汽車行近未設行車管制號誌之行人穿越道前，應減速
    慢行，又汽車行經行人穿越道，遇有行人穿越時，無論有無
    交通指揮人員指揮或號誌指示，均應暫停讓行人先行通過，
    且依當時天候晴、日間自然光線、柏油路面、乾燥、無障礙
    物、無缺陷、視距良好，並無不能注意之情事，詎乙○○竟
    疏未注意丙○○沿行人穿越道穿越該馬路，毫未減速、暫停
    讓丙○○先行通過，即貿然自北寧路左轉駛入南京東路，其
    自用小客車保險桿撞及丙○○左膝蓋，致丙○○當場彈飛，
    落下時左胸腹部又撞及乙○○車輛後落地，丙○○因而受有
    頭部損傷併腦震盪、臉部擦傷、左側尺骨骨折、左側橈骨骨
    折、左側脛骨平台骨折、左側腓骨骨折、左側第3 及第6 肋
    骨骨折、腹部鈍傷等傷害。乙○○於肇事後，在未被有偵查
    犯罪職權之機關或公務員知悉犯罪行為人前，不逃避裁判，
    於警員前往現場處理時，當場承認為肇事人，自首而接受裁
    判。
二、案經被害人丙○○訴由臺灣臺北地方法院檢察署檢察官偵查
    起訴。
    理  由
一、證據能力之判斷：
    被告乙○○及其選任辯護人對於下列各項證據方法，均未爭
    執其證據能力，並同意作為證據（見本院卷第17頁反面），
    本院審酌其作成時之情況，認為並無不適當之情事，均得作
    為證據，合先敘明。
二、認定事實所憑之證據及理由：
    訊據被告乙○○固不否認於上開時、地駕車撞及告訴人丙○○，導致告訴人受傷之事實，惟矢口否認有何過失駕駛行為
    ，辯稱：(一)伊當時在北寧路與南京東路口待轉，等路口義交
    人員指揮示意伊趕快通過，伊始左轉進入南京東路，當時是
    綠燈，伊時速約20公里；(二)告訴人從捷運圍籬中突然衝出，
    伊當時僅看見1 人影，不及煞車即已撞到告訴人；(三)翌日，
    伊回到該路口查訪附近人員時，聽聞在場捷運工人表示，當
    時看到告訴人一邊講手機一邊衝出捷運圍籬，當時行人號誌
    燈應已轉為紅燈，是告訴人未依號誌指示通行，導致車禍受
    傷結果云云（見本院卷第17頁反面、第20至21頁）。經查：
  (一)被告於上開時、地駕車撞到告訴人之事實，為被告所不爭執
    ，且據告訴人指述：「被告的車子車速很快從左邊轉過來，
    當場撞到我的膝蓋把我人撞飛，我人摔下來以後被告的車子
    沒有停還繼續往前開，再撞我第2 次，將我左手2 根骨頭及
    肋骨都撞斷」、「保險桿的位置將我的膝蓋撞碎」、「第2
    次撞到被告車子擋風玻璃前的A 、B 處，照後鏡撞到我的肋
    骨，照後鏡因此也斷裂，我的肋骨也被撞斷……保險桿也被
    撞掉」等情綦詳（見本院卷第55頁反面至第56頁），並有臺
    北市政府警察局松山分局交通分隊警員製作之道路交通事故
    調查報告表、現場圖及現場照片10張附卷可考（見97年度他
    字第5693號卷第20、24至25、28至32頁、97年度偵字第1286
    4 號卷第8-1 至10頁、第21至24頁），堪以認定為事實。而
    告訴人於車禍發生後，旋經救護車送往國防醫學院三軍總醫
    院附設民眾診療服務處，經醫師診斷其受有頭部損傷併腦震
    盪、臉部擦傷、左側尺骨骨折、左側橈骨骨折、左側脛骨平
    台骨折、左側腓骨骨折、左側第3 及第6 肋骨骨折、腹部鈍
    傷等傷害，此有該院診斷證明書在卷足憑（見97年度他字第
    5693號卷第10頁），是告訴人之受傷結果亦堪認定。而告訴
    人所受左側橈骨骨折、左側脛骨平台骨折等傷勢，雖導致其
    左下肢活動功能損傷，但其膝關節已可達彎曲110 度，且經
    X 光檢查得知其左下肢已可踩地載重，故告訴人左下肢未達
    毀敗或嚴重減損機能之程度，有國軍松山醫院97年10月22日
    醫松醫療字第0970001999號函檢附病歷摘要紀錄、國防醫學
    院三軍總醫院97年10月28日院三醫勤字第0970016550號函覆
    明確可稽（見本院卷第34至35頁、第36頁），附此說明。
  (二)關於車禍發生之原因，被告既然以上開情詞置辯，則首應辨
    明此次車禍責任究係歸責於被告或告訴人之過失：
  (1)據告訴人證述當時車禍情形：「我人在南京東路往松山分局
    的方向走，當時是綠燈，我走在人行穿越道上」、「當時我
    正要過紅綠燈，我從北往南的方向走，該處捷運站施工，有
    分慢車道、捷運施工區○○○○道，我走到快車道的位置」
    、「……踏入快車道，大概2 、3 秒鐘就被車撞到，當時被
    告轉過來的車速很快」、「（問：你踏出去圍籬距離多少公
    尺或步數記得嗎？）應該有1 公尺，差不多3 步左右，我過
    了慢車道再過了捷運施工區域，踏到快車道，還沒有1 個車
    道的距離」、「（問：在你要被車撞到之前或當下，有無聽
    到煞車的聲音？）沒有」等情明確（見本院卷第55頁反面至
    第57頁），是據告訴人之指述，當時北往南方向係行人綠燈
    ，故其由北往南穿越慢車道、捷運施工區域後，甫踏入快車
    道1 公尺即走3 步之距離，即遭南往北左轉東往西方向之被
    告車輛撞飛，被告車速很快，且沒有煞車。其中告訴人指述
    被告車速快、無煞車一節，對照告訴人當場遭撞及膝蓋而整
    個人彈起，落地時又遭被告車輛擋風玻璃及後照鏡撞及軀幹
    骨，致其頭部、臉部受創、腹部鈍傷及左側尺骨、左側橈骨
    、左側脛骨平台、左側腓骨、左側第3 及第6 肋骨均有骨折
    傷勢，若合符節。由此可見當時車禍撞擊力道之強，縱設告
    訴人當時快步衝出圍籬，但以行人速度和車輛之速度相較，
    仍可認定該撞擊力道來自於被告車速過快而不及煞車所致。
    告訴人此部分指述，核屬有據，可以採信。
  (2)就被告方面，據被告於交通分隊警員到場製作談話紀錄表時
    自承：「他【指告訴人】從這個地方很快的用跑的，那因為
    當時，我這邊的時間也差不多了，也準備要變紅燈了」、「
    因為時間也要差不多了所以我趕快過來」、「看到已經撞到
    了」，業經本院當庭勘驗臺北市政府警察局交通警察大隊松
    山分隊警員劉士湧檢附當時錄音光碟足憑（見本院卷第48、
    51頁、第55頁至反面）；且與被告於偵訊時所陳：「當時路
    口的交警也叫我趕快過……因為號誌快轉換了」、「號誌已
    經快紅燈了」等節相符（見97年度偵字第12864 號卷第27頁
    、本院卷第17頁反面），可以推知被告當時因見號誌即將轉
    為紅燈，故搶時間左轉，適足佐證告訴人指稱被告車速很快
    等情非虛。再究被告左轉時之注意情形，此據被告陳稱：「
    我當時的視線並未看到他」、「只專心看前面的車，因為號
    誌快轉換了，沒有注意到旁邊……人行道沒注意到」、「到
    了事發地點前都沒有看到行人，等我看到行人後就是1 個黑
    影出來就撞到了」（見97年度偵字第12864 號卷第3 頁、第
    27頁、本院卷第17頁反面），亦可認定被告當時為搶在燈號
    轉換前左轉，僅注意對向來車，而疏未注意左轉後、距離路
    口西側約15公尺處，設有行人穿越道標線及「行人專用道」
    之指示標誌（見97年度他字第5693號卷第31頁上方照片），
    被告亦未注意捷運圍籬內有無行人準備步入行人穿越道。
  (3)被告雖辯稱：伊當時視線遭捷運圍籬遮蔽，看不見告訴人衝
    出云云。惟承前所述，被告既於偵查中自承：「人行道沒注
    意到」，其疏未注意之情狀已屬重大；再觀諸現場照片顯示
    ，該處捷運圍籬高度雖高於一般人身高，但圍籬上半部均呈
    網狀，本屬配合駕駛人視線之設計，應無遮蔽視線之虞，又
    在健康路至行人穿越道間之捷運施工區域範圍內，並無大型
    機具或不透明帷幕妨礙視線（見97年度他字第5693號卷第28
    、30、31頁），亦經證人甲○○即該處捷運工地領班證述屬
    實（見本院卷第61頁），是依該處捷運施工區域圍籬之情形
    ，實無妨礙左轉車駕駛人觀察圍籬內有無行人準備踏入行人
    穿越道之虞。縱被告車輛已左轉為東往西方向、與圍籬併行
    ，視線仍可視穿圍籬、看見圍籬內有無行人，此亦有該角度
    照片足資證明（見97年度他字第5693號卷第30頁下方照片及
    第31頁上方照片）。從而，被告空言辯稱視線有死角云云，
    顯與現場情形不合，無可採信。
  (4)被告又辯稱：伊當時在路口等待義交人員指揮後，始以時速
    約20公里左轉云云。惟被告所辯時速20公里云云，已與前開
    告訴人遭撞飛及所受嚴重傷勢難以符合。且詰諸證人戊○○
    、丁○○即當時值班之義勇警察人員，均稱沒有看到本案車
    禍如何發生；證人戊○○不記得曾因被告質問：「是你指揮
    我左轉的」，戊○○亦無回答：「撞到人後當然會不清楚，
    先讓警察處理」等語；另證人丁○○亦稱沒有印象指揮被告
    車輛左轉（見本院卷第81至83頁）；且當時除戊○○、丁○○外，別無其他義交人員在場值班，此有臺北市交通義勇警
    察大隊97年11月24日市民總義交字第097000058 號函暨檢附
    協勤班表附卷可按（見本院卷第69、71頁）。衡情倘係證人
    戊○○或丁○○指揮被告車輛左轉後旋即撞倒行人，2 證人
    應會印象深刻，豈會毫無印象。故被告此部分所辯，查無憑
    據。故被告辯稱伊因等待義交人員指揮左轉故速度慢至20公
    里云云，自難遽採。
  (5)被告復辯以：告訴人當時一邊講手機、一邊闖紅燈云云（見
    本院卷第17頁反面）。但被告於警詢、偵訊時均無此陳述，
    且被告之所以如此辯解係因：「隔天我到現場遇到捷運施工
    的工人」而此工人告訴伊上情（見本院卷第17頁反面），然
    衡諸情理，倘被告於車禍翌日即已得知此有利於己之證據，
    何以偵查中均未提出，遲於本院準備程序中始有此辯解，已
    有可疑。況此顯係傳聞證據，須查得此名捷運工人到庭作證
    ，始具證據適格。惟經本院函詢弘工程股份有限公司即該
    處捷運工程承包商，據該公司97年10月8 日字第97100801
    號函覆以當時該處施工工地之副理己○○、領班甲○○，查
    無工人看見車禍發生經過（見本院卷第30頁）。就此，證人
    己○○具結證稱：「（問：你為何會知道車禍這件事？）我
    們駐守工地的工班跟我說工地旁邊發生什麼事」、「因為我
    們工地周遭發生的事情都要陳報，我有通知上層說工地有發
    生車禍，當時我不在現場所以也沒有講的很確實」、「（問
    ：你有聽到你的工班們在討論這個車禍發生的經過嗎？）沒
    有」等語（見本院卷第59頁、反面），證人甲○○證述：「
    （問：在那個時間你有無目擊任何交通事故？）有聽說，但
    沒有目擊，因為當時救護車跟警察都來了」、「（問：你有
    沒有看到車禍前有人穿越馬路？）沒有」、「（問：你轄下
    的工人有無任何人看到車禍發生？）我有問過我的工人，沒
    有人看到車禍的情形」等語（見本院卷第60頁至反面），是
    證人己○○、甲○○均非車禍目擊證人，未見告訴人穿越捷
    運圍籬之情形，渠等轄下工人亦無任何人目擊車禍經過。既
    查無被告所辯之捷運工人，則被告此部分辯解亦無從作為有
    利於被告之證明。
  (6)至臺北市政府警察局松山分局交通分隊警員雖來電回覆本院
    函詢事項稱：「行人號誌提前10秒」，有本院公務電話紀錄
    附卷可考（見本院卷第33、47頁），固堪認定行人紅燈應較
    行車紅燈早10秒轉換。然承前所述，既查無捷運工人目擊告
    訴人走入行人穿越道之情形，自不得僅憑行人紅燈較行車紅
    燈早10秒之事實，逕予推認告訴人闖紅燈。縱告訴人與被告
    同因看見號誌即將轉為紅燈而快步衝出，非無可能，然仍不
    得解免被告疏未注意行人穿越行人穿越道之過失責任。再者
    ，關於告訴人當時有無講手機之情形，據告訴人具結證稱：
    「（問：當時你有手持手機在撥打電話嗎？）沒有，我被被
    告撞了以後躺在地上，被告也沒有來扶我，是我自己拿手機
    出來打電話告訴我辦公室的同事我被撞了」、「（問：撥打
    這些電話的目的何在？）這2 人都在附近打牌，1 個是黃小
    姐、1 個唐小姐，我辦公室的同事也在那邊，所以我打電話
    請他們趕快過來說我出車禍」（見本院卷第56頁），輔以中
    華電信資料查詢告訴人於當日下午3 時起之通聯紀錄，前4
    通電話確實均於3 時14分撥出予2 行動電話門號（見本院卷
    第31頁、反面），核與告訴人所述通話時間、對象相符，足
    認非虛。況衡以當時告訴人遭被告車輛撞及膝蓋後整個人彈
    起、落下時又撞及擋風玻璃、再落至地面，導致傷勢嚴重，
    業如前述，倘若告訴人當時手持行動電話步入行人穿越道，
    經此嚴重撞擊後，告訴人勢難繼續握住該支行動電話，行動
    電話應飛落地上而極可能摔壞、不堪使用。但觀諸前揭中華
    電信資料查詢明細顯示，告訴人該支行動電話於當日下午3
    時至4 時間，共有20筆通聯紀錄，可見車禍發生後，告訴人
    之行動電話仍正常運作。基此，實無證據足資推認告訴人當
    時有何邊講手機、邊過馬路之行為。被告此部分辯解，自無
    可取。
  (7)綜合上情，被告因欲搶在燈號轉為紅燈之前左轉，故車速過
    快，且疏未注意左轉後有行人穿越道，亦未注意捷運圍籬內
    有無行人步出，貿然左轉，俟被告見告訴人自圍籬內步出時
    ，已不及煞車，致撞飛告訴人等經過，應堪認定。至被告辯
    稱：遵從義交指揮、捷運圍籬阻礙視線、告訴人一邊講手機
    、闖紅燈衝出云云，均查無證據足資證明，自無可採。
  (三)按汽車行近未設行車管制號誌之行人穿越道前，應減速慢行
    ；汽車行經行人穿越道，遇有行人穿越時，無論有無交通指
    揮人員指揮或號誌指示，均應暫停讓行人先行通過，道路交
    通安全規則第103 條第1 頁、第2 項定有明文。本案被告駕
    車左轉後，竟未注意行人穿越道之設置，亦未減速慢行、注
    意有無行人穿越，未暫停讓行人告訴人先行通過，自係違反
    上開道路交通安全規則所定之注意義務；且依車禍當時天候
    晴、日間自然光線、柏油路面、乾燥、無障礙物、無缺陷、
    視距良好，亦有道路交通事故調查報告表附卷足稽（見97年
    度他字第5693號卷第24至25頁），並無不能注意之情事；因
    此，被告有應注意、能注意而疏未注意之過失甚明。被告此
    過失駕駛行為，致其車輛撞及告訴人、使告訴人受有前述傷
    勢，故其過失行為與告訴人之受傷結果間，應有相當因果關
    係。此與臺北市政府警察局交通警察大隊道路交通事故初步
    分析研判表認定結論相同（見97年度偵字第12864 號第20頁
    ），亦堪參佐。
  (四)綜上，本案事證明確，被告應注意、能注意而疏未注意告訴
    人穿越行人穿越道，致撞傷告訴人之犯行，洵堪認定，應予
    依法論罪科刑。
三、論罪科刑之依據：
    核被告所為，係犯刑法第284 條第1 項前段過失傷害罪。查
    被告係於肇事後立即報警，警員據報到場時，被告亦在場表
    明自己姓名且承認為駕車肇事之人，此有道路交通事故肇事
    人自首情形紀錄表可憑（見97年度他字第5693號卷第27頁）
    ，被告對於未發覺之罪自首，且迄未逃避偵審，依刑法第62
    條前段規定，減輕其刑。爰審酌：(一)被告為搶在燈號轉換前
    左轉，疏未注意左轉後之行人穿越道，亦未注意有無行人穿
    越，竟貿然、快速左轉，致煞車不及撞及告訴人，致告訴人
    受有腦震盪、骨折等傷勢，是被告犯罪惡性、手段及造成損
    害嚴重；(二)且被告犯罪後，始終否認犯行，飾詞狡辯，迄未
    與告訴人達成和解，是其犯罪後態度不佳；(三)惟被告前無犯
    罪紀錄，此有臺灣高等法院被告前案紀錄表附卷可參（見本
    院卷第94頁），素行良好等一切情狀，量處如主文所示之刑
    ，並諭知易科罰金之折算標準，以示懲儆。
據上論斷，應依刑事訴訟法第284 條之1 、第299 條第1 項前段
，刑法第284 條第1 項前段、第62條前段、第41條第1 項前段，
刑法施行法第1 條之1 ，判決如主文。
本案經檢察官簡逸薇到庭執行職務。
中    華    民    國    97    年    12    月    16    日
                  刑事第六庭  法  官  林晏如
上正本與原本無異。
如不服本判決，應於判決送達後10日內向本院提出上訴狀（應抄
附繕本）。告訴人或被害人如對於本判決不服者，應具備理由請
求檢察官上訴，其上訴期間之計算係以檢察官收受判決正本之日
期為準。
                              書記官  楊盈茹
中    華    民    國    97    年    12    月    18    日
附錄本案論罪科刑法條全文：
中華民國刑法第284條
因過失傷害人者，處6 月以下有期徒刑、拘役或5 百元以下罰金
，致重傷者，處1 年以下有期徒刑、拘役或5 百元以下罰金。
從事業務之人，因業務上之過失傷害人者，處1 年以下有期徒刑
、拘役或1 千元以下罰金，致重傷者，處3 年以下有期徒刑、拘
役或2 千元以下罰金。


司法院資訊處製作；財團法人民間司法改革基金會備份。
